臺灣臺中地方法院民事裁定         
                                111年度司繼字第1053號
聲  請  人  李基益律師即吳宗誠之遺產管理人
上列聲請人聲請酌定遺產管理報酬事件，本院裁定如下：
      主  文
聲請人任被繼承人吳宗誠遺產管理人之報酬酌定為新臺幣伍萬元
。
程序費用由被繼承人吳宗誠之遺產負擔。
      理  由
一、按遺產管理人得請求報酬，其數額由法院按其與被繼承人之
    關係、管理事務之繁簡及其他情形，就遺產酌定之，必要時
    ，得命聲請人先為墊付，民法第1183條定有明文。次按聲請
    法院酌定遺產管理人報酬事件，專屬被繼承人住所地法院管
    轄；法院裁定酌給遺產管理人報酬時，得按遺產管理人所為
    遺產管理事務之繁簡，就被繼承人之財產，酌給相當報酬，
    家事事件法第141條準用第142條、第153條規定亦有明定。
二、本件聲請意旨略以：聲請人經本院於民國107年12月14日以1
    07年度司繼字第3119號裁定選任為被繼承人吳宗誠之遺產管
    理人。擔任遺產管理人期間，聲請人依法對繼承人、債權人
    及受遺贈人為公示催告、清查遺產編制遺產清冊，且其後積
    極管理及調查被繼承人之遺產，現即將進入分配清償各債權
    人階段，爰依法請求酌定遺產管理人之報酬，以利參與分配
    等語。
三、經查，聲請人主張其經本院裁定選任為吳宗誠之遺產管理人
    乙情，業據調閱本院107年度司繼字第3119號卷，核閱無誤
    ，堪信為真實。執此，聲請人聲請本院酌定其遺產管理報酬
    ，自屬有據。又聲請人主張其於擔任遺產管理人期間，依法
    進行對繼承人、債權人及受遺贈人為公示催告、清查遺產編
    制遺產清冊，復積極管理及調查被繼承人之遺產等情，亦據
    其提出欠稅查復表、遺產稅財產參考清單、民事執行處函、
    戶籍謄本、民事判決書、遺產清冊（均影本）等件為憑，並
    經本院依職權調取107年度司繼字第3119號、108年度司家催
    字第41號卷宗核閱無訛，應堪信為真實。本院審酌上情，認
    聲請人管理遺產期間已逾3年，其所進行之職務內容雖非屬
    單純，亦有應進行訴訟程序等事項，聲請人處理本件遺產管
    理事務之程度應為中度程度。執此，爰酌定其遺產管理報酬
    為50,000元為適當。
四、末按關於遺產管理、分割及執行遺囑之費用，因具共益費用
    之性質，即不僅於共同繼承人間有利，對繼承債權人、受遺
    贈人、遺產酌給請求人等均具利害關係，故民法第1150條前
    段乃規定，各該費用由遺產中支付之。而民法前開條文所謂
    「遺產管理之費用」，係指遺產保存上所必要不可欠缺之一
    切費用而言，例如：事實上保管費用、納稅、訴訟費用、清
    算費用等。復依臺灣高等法院暨所屬法院94年法律座談會研
    討結果，遺產管理人就遺產之管理，如為全體執行債權人之
    共同利益，而有費用支出（遺產管理人之報酬、管理費用）
    ，得準用強制執行法第29條第2項後段之規定，視其支出費
    用之性質，列為執行必要費用而優先受償。查本件聲請人就
    任被繼承人之遺產管理人後，除其遺產管理報酬依前揭法條
    規定，應由法院酌定以外；另聲請人主張為管理被繼承人之
    遺產，現已代墊相關費用，倘該費用為共益費用，聲請人自
    可檢具相關證據，由遺產中支出（核銷），或於執行程序中
    列為執行必要費用而優先受償，無庸由本院予以確定，從而
    ，聲請人該部分之聲請，應無必要。又遺產報酬之酌定為法
    院依職權審酌事項，不受當事人聲明拘束，故就不予准許部
    分，自無庸另為駁回之諭知，併予敘明。
五、依家事事件法第141條準用第142條、第153條規定，裁定如
　　主文。
中　　華　　民　　國　　111 　年　　4 　　月　　8 　　日
                  家事法庭  司法事務官　盧妙宜
以上正本係照原本作成。
如不服本件裁定，得於裁定書送達之翌日起10日內，以書狀敘述
理由，向本院提起抗告，並應繳納抗告費新台幣1000元。
中　　華　　民　　國　　111 　年　　4 　　月　　8 　　日
                                書記官　陳品均